臺灣高雄地方法院刑事判決　　　　　 96年度易字第1596號
公　訴　人　臺灣高雄地方法院檢察署檢察官
被　　　告　乙○○
上列被告因違反毒品危害防制條例案件，經檢察官提起公訴（96
年度毒偵字第7705號），本院判決如下：
    主  文
乙○○持有第一級毒品，處有期徒刑肆月，減為有期徒刑貳月，
如易科罰金，以新臺幣壹仟元折算壹日，扣案之海洛因壹包（驗
後淨重肆點肆捌陸公克）沒收銷燬之。又持有第二級毒品，處拘
役肆拾日，減為拘役貳拾日，如易科罰金，以新臺幣壹仟元折算
壹日，扣案如附表所示甲基安非他命包，均沒收銷燬之。
    事  實
一、乙○○明知海洛因、甲基安非他命業經公告分別列為毒品危
    害防制條例第2 條第2 項第1 款、第2 款之第一、二級毒品
    ，均不得持有，竟基於持有第一級毒品海洛因之犯意，於民
    國95年10、11月間，在不詳地點，以不詳方法取得海洛因1
    包（驗前淨重4.491 公克，驗後淨重4.486 公克）而持有之
    。另基於持有第二級毒品甲基安非他命之犯意，於95年12月
    底至96年1 月初某日，在高雄市○○路，以新台幣數千元之
    代價，向某真實姓名、年籍不詳、綽號「弟仔」之成年人購
    得如附表所示甲基安非他命3 包（合計驗前淨重0.421 公克
    ，驗後淨重0.415 公克）而持有之。嗣於96年1 月24日下午
    6 時50分許，在高雄市左營區○○○路63 3號9 樓之1 住處
    ，經警持本院所核發之搜索票執行搜索，當場扣得上述海洛
    因1 包、甲基安非他命3 包、玻璃球1 個、吸食器1 組，而
    查獲全情。
二、案經高雄市政府警察局鼓山分局報告臺灣高雄地方法院檢察
    署檢察官偵查起訴。
    理  由
壹、證據能力部分：
一、按被告以外之人於審判外之言詞或書面陳述，除法律有規定
    者外，不得作為證據；再下列文書，亦得為證據：1 、除顯
    有不可信之情況外，公務員職務上製作之紀錄文書、證明文
    書。2 、除顯有不可信之情況外，從事業務之人於業務上或
    通常業務過程所須製作之紀錄文書、證明文書。3 、除前2
    款之情形外，其他於可信之特別情況下所製作之文書；又被
    告以外之人於審判外之陳述，雖不符刑事訴訟法第159 條之
    1 至第159 條之4 之規定，而經當事人於審判程序同意作為
    證據，法院審酌該言詞陳述或書面陳述作成時之情況，認為
    適當者，亦得為證據，當事人、代理人或辯護人於法院調查
    證據時，知有第159 條第1 項不得為證據之情形，而未於言
    詞辯論終結前聲明異議者，視為有前項之同意，刑事訴訟法
    第159 條第1 項、第159 條之4 、第159 條之5 第1 項、第
    2 項分別定有明文。
二、查卷附法務部調查局96年4 月17日調科壹字第09623034470
    號鑑定書、高雄醫學大學附設中和紀念醫院96年7 月10日編
    號9607-1號檢驗報告及如附表所示之檢驗報告3 紙，係各該
    鑑定機關接受員警、臺灣高雄地方法院檢察署及本院囑託於
    審判外就本案所為檢驗結果之紀錄，並非於例常業務過程中
    必然、接續不斷製作之紀錄文書或證明文書，尚與刑事訴訟
    法第159 條之4 第2 款規定不合。惟觀諸前開檢驗報告之內
    容，係經該院專業人員就扣案物品之成分經儀器檢測後，就
    檢驗之結果以書面說明，且經檢驗人員簽名或蓋章出具，顯
    係檢驗人員基於其專業能力，經操作儀器並判斷其結果後始
    行製作，有客觀之科學基礎可供檢驗，且司法機關隨時可以
    傳喚其他相關專家以鑑定證人身分就毒品檢驗之原理、檢驗
    機器之操作等到庭為詳細分析立證，接受檢、辯、被告雙方
    對質、詰問，若有錯誤，甚易發現並糾正，是該專業意見之
    可信度甚高。是上開函文均屬於可信之特別情況下製作之文
    書，依刑事訴訟法第159 條之4 第3 款規定，認有證據能力
    。
三、卷附高雄市政府警察局楠梓分局搜索扣押筆錄、扣押物品目
    錄表各1 份，雖亦為被告以外之人於審判外之陳述，屬於傳
    聞證據，惟因被告乙○○及檢察官於本院審判程序同意採為
    證據，本院復審酌上開文書之形式及取得之過程並無瑕疵等
    情況，認為適當，應認依刑事訴訟法第159 條之5 第1 項之
    規定，均得為證據，而有證據能力。
貳、實體部分：
一、訊據被告固坦認有於上揭時、地購入第二級毒品甲基安非他
    命而持有之事實，然矢口否認有何持有第一級毒品海洛因之
    犯行，辯稱：扣案之白色粉末是糖粉，是伊用來泡咖啡使用
    ，並非海洛因云云。經查：被告持有第二級毒品甲基安非他
    命一節，業據其於警詢、偵查及本院審理中均坦承不諱，且
    扣案之白色晶體3 包，係於上揭時、地為警自被告住處查獲
    ，且經送驗後，確呈甲基安非他命陽性反應，有高雄市政府
    警察局楠梓分局搜索扣押筆錄、扣押物品目錄表各1 份及如
    附表所示之檢驗報告共3 紙附卷可稽，被告此部份自白核與
    事實相符，洵堪採為論罪科刑之依據。另被告雖否認持有第
    一級毒品海洛因，惟扣案之白色粉末1 包，亦係於上揭時、
    地為警自被告住處查獲，有證人即高雄市政府警察局新興分
    局員警陳忠慶於本院審理中之證詞可憑，並有卷附前揭搜索
    扣押筆錄、扣押物品目錄表各1 份為佐；再該包白色粉末經
    送驗結果，確含有第一級毒品海洛因成分，有法務部調查局
    96年4 月17日調科壹字第09623034470 號鑑定書、高雄醫學
    大學附設中和紀念醫院96年7 月10日編號9607-1號檢驗報告
    各1 紙在卷可憑；再本件扣案之海洛因，係自被告住處牆壁
    下方之矮櫃查獲，且置於鐵罐之中，又該鐵罐周圍擺放電線
    、螺絲起子等雜物，並無咖啡、紅茶、奶粉等沖泡食品，業
    據證人陳忠慶於本院審理中結證明確，果被告主觀上認知扣
    案海洛因為糖粉，供沖泡咖啡使用，衡以常情，為求取用便
    利，應與咖啡等沖泡食品共同放置，然該包海洛因卻與電線
    、螺絲起子等雜物共同放置，除以夾鏈袋包覆防潮外，更以
    鐵罐藏置，而有刻意藏匿之情，顯有違一般家庭放置糖粉之
    常情；況參以被告於警詢之初，係辯稱該包糖粉是姓名年籍
    不詳、綽號「偉祥」之友人所寄放，嗣於本院準備程序時又
    改稱：該包糖粉係伊自超商購得，自行將原包裝拆掉，另外
    裝於夾鏈袋內，然嗣於本院審理時又辯稱：該包糖粉是於2
    、3 個月前向朋友拿的，朋友說那是葡萄糖云云，核其所供
    ，前後反覆，益證被告主觀上確已明知扣案之白粉1 包確為
    海洛因，而於警詢及本院審理中因畏罪情虛，一再飾詞狡辯
    自明，綜上，足認扣案白粉1 包確為第一級毒品海洛因，且
    為被告所明知，至堪認定，則被告前開所辯，為事後卸責之
    詞，不足採信。準此，本件事證明確，被告持有第一級毒品
    海洛因、第二級毒品甲基安非他命之犯行，均堪認定，應予
    依法論科。
二、查海洛因、甲基安非他命分屬毒品危害防制條例第2 條第2
    項第1 款、第2 款所規定之第一級毒品、第二級毒品，未經
    許可不得持有。核被告所為，係犯毒品危害防制條例第11條
    第1 項持有第一級毒品罪及同條第2 項持有第二級毒品罪。
    被告所犯上開2 罪，犯意各別，行為不同，應分論併罰之。
    爰審酌被告無視於毒品足以戕害國民身心、滋生其他犯罪，
    惡化治安之危害，猶轉持有第一、二級毒品，造成毒品氾濫
    之危險，進一步危及社會正常秩序，犯後坦認持有第二級毒
    品之犯行，然猶否認持有第一級毒品之犯行，態度難認良好
    ，自應受有相當程度之刑事非難，惟念其並無前科，素行尚
    佳，有台灣高等法院被告前案紀錄表1 份在卷可稽，及其持
    有之第一級毒品海洛因、第二級毒品甲基安非他命之數量非
    鉅等一切情狀，酌情分別量處如主文所示之刑。再按「中華
    民國96年罪犯減刑條例」業經總統於96年7 月4 日公布，同
    年7 月16日施行，本件被告所犯上開2 罪之犯罪時間，均在
    96年4 月24日以前，且其所犯罪名與宣告刑，經核符該條例
    第2 條第3 款規定，且無第3 條所列不予減刑之情形，本件
    即應分別於減刑後，依同條例第7 條規定於判決主文同時諭
    知其宣告刑及減得之刑。並審酌被告為高中肄業，前曾擔任
    作業員，每月收入不固定，經濟狀況勉強維持等情，業據其
    供明在卷及其犯罪情節等情，分別諭知如主文所示易科罰金
    之折算標準。扣案之第一級毒品海洛因1 包（驗前淨重4.49
    1 公克，驗後淨重4.486 公克）、如附表所示第二級毒品甲
    基安非他命3 包，均係查獲之毒品，業如前述，為違禁物，
    又其包裝袋因包覆該毒品，其上顯留有該毒品之殘渣，衡情
    自難與之剝離，當應整體視之為毒品，依毒品危害防制條例
    第18條第1 項前段之規定，沒收銷燬之。至鑑驗耗損之毒品
    既已滅失，自無庸宣告沒收銷燬。扣案之玻璃球1 個、吸食
    器1 組，雖為被告所有，然與其持有第一、二級毒品之犯行
    無關，爰不予宣告沒收。末按持有毒品達一定數量者，加重
    其刑二分之一，其標準由行政院定之，又持有第一級毒品淨
    重5 公克以上、第二級毒品淨重10公克以上者，加重其刑二
    分之一，毒品危害防制條例第11條第4 項、轉讓持有毒品加
    重其刑之數量標準第2 條第1 項第1 款、第2 款固然分別定
    有明文，惟本件被告持有之第一級毒品海洛因、第二級毒品
    甲基安非他命之淨重，均未達上開應予加重其刑之標準，自
    無上開加重規定之適用，併予敘明。
據上論斷，應依刑事訴訟法第299 條第1 項前段，毒品危害防制
條例第11條第1 項、第2 項、第18條第1 項前段，刑法第11 條
、第41條第1 項前段，中華民國九十六年罪犯減刑條例第2 條第
1 項第3 款、第7 條、第10條第1 項，判決如主文。
本案經檢察官甲○○到庭執行職務。
中　　華　　民　　國　　96　　年　　9　　 月　　26　　日
                  刑事第十三庭  法  官　黃苙荌
以上正本證明與原本無異。
如不服本判決，應於收受送達後10日內向本院提出上訴書狀。
中　　華　　民　　國　　96　　年　　9 　　月　　26　　日
                                書記官　郭育秀
附錄本案論罪科刑法條：
毒品危害防制條例第11條
持有第一級毒品者，處3 年以下有期徒刑、拘役或新臺幣5 萬元
以下罰金。
持有第二級毒品者，處2 年以下有期徒刑、拘役或新臺幣3 萬元
以下罰金。
持有專供製造或施用第一、二級毒品之器具者，處1 年以下有期
徒刑、拘役或新臺幣1 萬元以下罰金。
持有毒品達一定數量者，加重其刑至二分之一，其標準由行政院
定之。
附表
┌──┬────────────┬──────────────┐
│編號│重量                    │檢驗報告                    │
├──┼────────────┼──────────────┤
│1   │驗前淨重零點貳伍壹公克，│高雄醫學大學附設中和紀念醫院│
│    │驗後淨重零點貳肆玖公克。│96年4 月3 日0000-000號檢驗報│
│    │                        │告。                        │
├──┼────────────┼──────────────┤
│2   │驗前淨重零點壹壹陸公克，│高雄醫學大學附設中和紀念醫院│
│    │驗後淨重零點壹壹肆公克。│96年4 月3 日0000-000號檢驗報│
│    │                        │告。                        │
├──┼────────────┼──────────────┤
│3   │驗前淨重零點零伍肆公克，│高雄醫學大學附設中和紀念醫院│
│    │驗後淨重零點零伍貳公克。│94年4 月3 日0000-000號檢驗報│
│    │                        │告。                        │
├──┼────────────┼──────────────┤
│合計│驗前淨重壹點肆貳壹公克、│                            │
│重量│驗後淨重壹點肆壹伍公克。│                            │
└──┴────────────┴──────────────┘
